【裁判字號】    89,易緝,239
【裁判日期】    900504
【裁判案由】    侵占等
【裁判全文】
臺灣高雄地方法院刑事判決                        八十九年度易緝字第二三九號
    公  訴  人  臺灣高雄地方法院檢察署檢察官
    被      告  乙○○
右列被告因侵占等案件，經檢察官提起公訴（八十七年度偵字第八六二九號），本院
判決如左：
    主  文
乙○○意圖為自己不法之所有，而侵占自己持有他人之物，累犯，處有期徒刑柒月。
    事  實
一、乙○○前於民國八十二年及八十五年間因犯竊盜罪，先後經本院判處有期徒刑一
    年及三月，業已分別於八十三年八月三日、八十六年三月十三日執行完畢。竟仍
    不知悔改，於八十六年十二月下旬某日，前往丙○○位於高雄市旗津區○○○路
    一九六巷三號住處修理門窗玻璃時，向丙○○收取新台幣（下同）二千元材料費
    ，並借用丙○○所有車牌號碼ＲＧＳ─二九五號機車外出購買玻璃材料，詎乙○
    ○將上開機車騎走後，即未再返回丙○○住處修理門窗，竟意圖為自己不法之所
    有，將上開機車予以侵占入己，供己續繼使用，且於八十七年二月間，丙○○向
    其家人詢問機車下落並轉達催討機車時，竟告以機車已失竊等語塘塞，致丙○○
    信以為真而誤向警局申報機車失竊案。嗣於八十七年四月十二日十九時四十分許
    ，乙○○因騎乘上開機車行經高雄市○○區○○路前為警查獲，丙○○始知悉上
    情。
二、案經高雄市政府警察局左營分局移送臺灣高雄地方法院檢察署檢察官偵查起訴。
    理  由
一、訊據被告乙○○對於右揭時、地，向被害人丙○○借用機車外出購買玻璃材料，
    即未再返回丙○○住處修理門窗，嗣後亦未歸還機車，並於被害人向其家人詢問
    機車下落並轉達催討機車時，告稱機車已失竊，及嗣於八十七年四月十二日十九
    時四十分許，騎乘上開機車行經高雄市○○區○○路前為警查獲等事實均坦白承
    認，核與被害人於警、偵訊及本院審理時陳述被告向其借車未還，嗣後催討時經
    其家人告知被告稱該車已失竊，其因而報失竊等情節相符，復有贓物認領保管收
    據一紙在卷可參，查被告至被害人住處修理門窗，借走機車外出購料後即一去未
    返，爾後既未將機車歸還，亦未與被害人聯絡，且於被害人查詢催討機車時，猶
    透過家人向被害人謊稱機車已失竊，致被害人信以為真，誤向警局報案該車失竊
    ，擅自占用被害人機車長達三、四月，嗣騎乘該車行經高雄市○○區○○路前，
    始經警查獲，其已將該車據為己有，灼然明確，事證明確，被告侵占犯行，洵堪
    認定。
二、核被告所為，均係犯刑法第三百三十五條第一項之侵占罪。次查被告前於八十二
    年及八十五年間因犯竊盜罪，先後經本院判處有期徒刑一年及三月，業已分別於
    八十三年八月三日、八十六年三月十三日執行完畢等事實，有臺灣高雄地方法院
    檢察署刑案資料查註紀錄表及本院被告全國前案紀錄表在卷可稽，其受有期徒刑
    之執行完畢後，五年內再犯本件有期徒刑以上之罪，為累犯，應依刑法第四十七
    條之規定加重其刑。審酌被告前已有多次竊盜犯罪前科，素行顯屬不佳，有前揭
    刑案前科紀錄表可參，竟仍不思以正當途徑獲取財物，借用他人機車後，即將之
    侵占入己，據為己用，並向被害人謊稱機車失竊，致被害人誤信為真，因而向警
    局申報機車失竊，嗣於機車尋獲後，被害人並因此為警以涉嫌誣告移送偵辦，雖
    經獲不起訴處分確定（有臺灣高雄地方法院檢察署檢察官八十七年度偵字第八六
    二九號不起訴處分書一份附卷可參），然對被害人所生損害難未不大，被告之惡
    性顯屬不輕，及其經過三、四月始為警查獲，不法使用該車之期間非短等情狀，
    量處如主文所示之刑。
三、至公訴人起訴意旨另謂：被告意圖為自己不法之所有，於八十六年十二月下旬某
    日，前往丙○○位於高雄市旗津區○○○路一九六巷三號住處，向丙○○佯稱：
    須由丙○○先行持交二千元作為購買玻璃材料費，始可替丙○○修理住處門窗，
    致丙○○信以為真，如數交付上開款項，被告旋即向丙○○借用上開機車佯稱外
    出購料離去，未再返回丙○○住處修理門窗等語，認被告此部分另涉犯刑法第三
    百三十九條第一項之詐欺罪嫌。惟按犯罪事實應依證據認定之，無證據不得推定
    其犯罪事實；不能證明被告犯罪者，應諭知無罪之判決；刑事訴訟法第一百五十
    四條、第三百零一條第一項分別定有明文。又刑法第三百三十九條第一項詐欺罪
    之成立，以行為人意圖為自己或第三人不法所有，以詐術使人將本人或第三人之
    物交付為要件。所謂以詐術使人交付，必須被詐欺人因其詐術而陷於錯誤，若其
    所用方法，不能認為詐術，亦不致使人陷於錯誤，即不構成該罪。亦有最高法院
    四十六年臺上字第二六○號判例可供參照。經查，關於被告向被害人收取二千元
    一節，遍觀全部卷證資料，並未見被害人具體指明被告有何施用詐術致其陷於錯
    誤交付款項之陳述，且經本院訊之被害人為何僱請被害人至其住處修理門窗玻璃
    及交付款項予被告等情節，據其陳稱：因前曾請被告至伊住處修理過玻璃，被告
    有留下電話，後來伊住處玻璃又壞了，便再請他來修理，被告當時說沒有帶材料
    過來，所以伊便交付二千元給被告出去購買材料等語，而被告當時確係從事玻璃
    修理、安裝業，受託至被害人住處修繕門窗玻璃，亦為被告所自陳，顯見被害人
    當時確係僱請被告修理門窗玻璃，因而交付二千元供被告購料，被告亦係基於為
    被害人修繕之意而收受材料費，誠可認定。被告並無施用詐術佯裝修理門窗，而
    向被害人詐騙材料費一情甚明，故縱被告收取被害人所交付之材料費後，未依約
    購料返回為被害人修繕門窗，然亦純屬債務不履行問題，應無涉及詐欺情事，公
    訴人認被告涉有詐欺犯行，顯有誤會，此部分犯行，應不能證明被告犯罪，本應
    為無罪諭知，然因公訴人認此部分與前揭有罪部分，有牽連犯之裁判上一罪關係
    ，故不另為無罪諭知。
四、又臺灣高雄地方法院檢察署八十八年度偵字第一九八０九號移送併辦意旨略以：
    被告於八十八年六月二十七日與案外人游晉寬一同駕駛告訴人甲○○○有限公司
    （以下簡稱振益公司）所有車牌號碼ＹＱ─八三九０號自小貨車，至工地安裝玻
    璃，被告當日自工地將貨車開走後，即未開回返還，認被告所涉侵占罪嫌，與前
    揭有罪部分，具有連續犯之關係，屬裁判上一罪，而將此部分移送併案審理乙節
    。按犯罪事實應依證據認定之，無證據不得推定其犯罪事實；又不能證明被告犯
    罪者，應諭知無罪之判決，刑事訴訟法第一百五十四條、第三百零一條第一項定
    有明文。又認定不利於被告之事實，須依積極證據，苟積極證據不足為不利於被
    告事實之認定時，即應為有利於被告之認定，更不必有何有利之證據，且告訴人
    之告訴，係以使被告受刑事訴追為目的，是其陳述是否與事實相符，仍應調查其
    他證據以資審認，亦有最高法院著有三十年上字第八一六號判例、五十二年台上
    字第一三００號判例可資參照。經查，訊據被告堅決否認有侵占前揭貨車犯行，
    辯稱：伊並未開走該貨車等語。而經本院訊之告訴人振益公司代理人黃嫊媜（即
    振益公司老闆娘）有無證據足以證明上開貨車確為被告所開走一情時，據其陳稱
    ：因為被告之前也曾有將公司車輛開走，數日後始歸還之情形。當天是另一名師
    父游竟寬駕駛上開貨車附載被告至工地為客戶安裝玻璃，後來伊二人未將貨車開
    回公司，經詢問游晉寬，游晉寬稱當天伊將貨車鑰匙放在車上，到中午時，未見
    被告，也未見貨車，游晉寬起初以為是被告將車子開出去買東西，但直到下午未
    見被告將車輛開回，因該工地僅伊公司之人在該處安裝玻璃，無第三人，所以游
    晉寬才認為車子是被告開走的，但游晉寬本人並沒有親眼看到被告將該車開走等
    語，並稱除此之外並無證據可證明貨車確為被告開走等語在卷（見本院九十年四
    月二十日審判筆錄），由告訴人前揭陳述，可知告訴人指訴被告侵占該公司貨車
    ，純係基於己意猜測認定，實無證據足資證明告訴人之指訴為真實可採。而告訴
    人所稱案外人游晉寬所告知之情節，游晉寬亦未親眼目睹被告將車輛開離工地之
    事實，且當日貨車既係由游晉寬所駕駛，其將鑰匙任意放置於車上，是否因此遭
    人竊走，亦不無可能，游晉寬就該車去向不明，與被告亦同涉有嫌疑，其為撇清
    己身責任，因而將責任歸咎予被告，甚屬可能，告訴人又豈可僅憑同有涉嫌之游
    某說詞，即認該車係遭被告所侵占。從而，上開併案情節，除無從證實之告訴人
    片面指訴外，並無其他積極證據足資證明被告有該等侵占犯行，此外，又查無其
    他積極證據足資證明被告亦有該侵占犯行，此部分既屬不能證明被告犯罪，本應
    為無罪判決，惟併案意旨認與前揭有罪部分，有連續犯之裁判上一罪關係，爰不
    另為無罪諭知。附此敘明。
據上論斷，應依刑事訴訟法第二百九十九條第一項前段，刑法第三百三十五條第一項
、第四十七條，罰金罰鍰提高標準條例第一條前段，判決如主文。
中      華      民      國    九十      年      五      月      四      日
                                    臺灣高雄地方法院刑事庭
                                        法  官  陳淑卿
右正本證明與原本無異。
如不服本判決，應於判決送達後十日內，向本院提出上訴狀。
                                        書記官  陳朝宗
中      華      民      國    九十      年      五      月      四      日
附錄本判決論罪科刑之法條：
刑法第三百三十五條第一項：
意圖為自己或第三人不法之所有，而侵占自己持有他人之物者，處五年以下有期徒刑
、拘役或科或併科一千元以下罰金。


司法院資訊處製作；財團法人民間司法改革基金會備份。
